【裁判字號】    99,聲,55
【裁判日期】    990126
【裁判案由】    聲請迴避
【裁判全文】
臺灣士林地方法院民事裁定                99年度聲字第55號
聲  請  人  甲○○
上列聲請人與相對人臺灣汽車客運股份有限公司間98年度簡上第
151 號遷讓房屋等事件，聲請法官陳梅欽迴避，本院裁定如下：
    主  文
聲請駁回。
聲請程序費用由聲請人負擔。
    理  由
一、按民事訴訟法第33條第1 項第2 款所謂足認法官執行職務有
    偏頗之虞之情形，係指法官於訴訟之結果有利害關係或於當
    事人有親交嫌怨等客觀事實，足使人疑其為不公平之審判者
    而言。若法官僅於訴訟程序之指揮或容納當事人調查證據之
    聲請或其他類此情形，不能認為其有聲請迴避之原因，且該
    款所定迴避原因之存在，依同法第34條第2 項、第284 條之
    規定，聲請人應自為聲請之日起3 日內，提出能即時調查之
    證據以釋明之，其未據釋明者，法院無庸命補正，當逕以裁
    定駁回之。
二、本件聲請意旨略以：聲請人係98年度簡上151 號遷讓房屋等
    事件之上訴人，於民國98年11月12日進行第1 次準備程序時
    ，聲請人當庭向受命法官陳梅欽提出委任狀，委任原審之訴
    訟代理人王天然續為該案之訴訟代理人，法官陳梅欽受理後
    並未表示不同意，且當庭發給王天然下次開庭之書面通知，
    可見法官陳梅欽已同意王天然為該案之訴訟代理人。嗣於同
    年12月22日進行第2 次準備程序時，法官陳梅欽對王天然坐
    在上訴人席並無異議，惟當王天然聲明要提起反訴時，法官
    陳梅欽卻表示不同意王天然為聲請人之代理人，並表示訴訟
    代理人需懂法律，王天然雖陳明其係大學法律系畢業，高考
    法制人員考試及格，中央機關簡任法制官員退休等語，法官
    陳梅欽仍不准王天然為訴訟代理人，可見法官陳梅欽之裁定
    為前後矛盾。隨後法官陳梅欽又曉諭聲請人委任之律師勸導
    聲請人打消反訴之念，以免聲請人徒耗訴訟費用，並訓斥聲
    請人：「自73年起，居住被上訴人臺灣汽車客運股份有限公
    司房屋2 、30年，並未向被上訴人繳納房租，佔盡被上訴人
    便宜，還提什麼反訴，倘若仍提反訴，因訴訟標的及審級不
    一，我將重新鑑價，再以程序不合裁定駁回，或命聲請人繳
    納重額裁判費後，再以裁定駁回。」然退休人員居住公家宿
    舍，係依據法令規定，何有佔被上訴人便宜之說，且被上訴
    人55年所建之木造房屋早已倒塌，原房屋所有權已因倒塌而
    消滅，目前之房屋係聲請人自費所建，可見本訴與反訴之標
    的係同一房屋。又上訴人於簡易庭起訴時，曾依照鑑價之結
    果繳納裁判費，而法官陳梅欽卻曉諭聲請人若不依其勸阻撤
    回反訴之主張，就需重新鑑價，遭程序駁回或繳納裁判費後
    再受裁定駁回之不利益，顯見法官陳梅欽意圖偏頗被上訴人
    ，違法阻撓聲請人提起反訴，況於上開準備程序期日，法官
    陳梅欽既從未訊問兩造，兩造亦未辯論，足證法官陳梅欽言
    論顯有偏頗相對人之虞。為此，聲請法官陳梅欽迴避云云。
三、茲聲請人雖執上情為由，聲請法官陳梅欽迴避。惟：
  (一)關於言詞辯論所定程式之遵守，專以筆錄證之，此為民事訴
    訟法第219 條所明定。聲請人雖稱法官陳梅欽有前述訓斥或
    阻撓聲請人、代理人提出反訴之言詞，但核之本院98年度簡
    上字第151 號遷讓房屋等事件卷內所附98年12月22日準備程
    序筆錄之記載，並無陳梅欽法官為該等言詞之紀錄，且該次
    庭期之報到單上，聲請人之複代理人王天然並未到庭報到，
    則聲請人所稱法官陳梅欽於該期日不准王天然為訴訟代理人
    云云，是否屬實，已屬無據。而法官陳梅欽就本案準備程序
    ，已分別於98年11月12日及同年12月22日進行準備程序，依
    據該等準備程序筆錄之記載，並已就兩造爭執與不爭執之事
    項進行整理，及闡明訴訟上之舉證責任，亦已當庭詢問兩造
    是否有其他證據聲明及調查，無聲請人所稱應詢問而未詢問
    及勸阻反訴之情形，原告為斯主張，憑為聲請法官陳梅欽迴
    避之事由，並未提出證據釋明，自難謂為足取。此外，聲請
    人提起本件聲請後已逾3 日，猶未據提出其他任何能即時調
    查之證據以釋明法官陳梅欽對於該件訴訟有何特別利害關係
    ，或與當事人之一造有何交誼或嫌怨等事實存在，聲請人徒
    執前情主張法官陳梅欽迴護相對人、阻止其提起反訴而有偏
    頗云云，揆之首揭規定及說明，洵難認為有據。
  (二)按行合議審判之訴訟事件，法院於必要時以庭員一人為受命
    法官，使行準備程序。準備程序，以闡明訴訟關係為止。但
    另經法院命於準備程序調查證據者不在此限，民事訴訟法第
    270 條第1 項、第2 項定有明文。第按訴訟代理人應委任律
    師為之。但經審判長許可者，亦得委任非律師為訴訟代理人
    ；前項之許可，審判長得隨時以裁定撤銷之，並應送達於為
    訴訟委任之人，民事訴訟法第68條第1 項、第2 項亦有明文
    ，而此2 項規定，依據同法第436 條之1 第3 項、第463 條
    及第272 條第1 項規定，於簡易程序上訴第二審事件受命法
    官行準備程序時準用之。是受命法官對於於準備程序進行中
    對於當事人委任非律師為訴訟代理人者，有准駁之權，其已
    經准許者，亦得隨時撤銷而禁止代理。查本院98年度簡上字
    第151 號事件為簡易程序之第二審訴訟事件，受訴法院以陳
    梅欽為受命法官，命行準備程序、調查證據並試行和解，法
    官陳梅欽於準備程序中，即有指揮訴訟、調查證據、闡明訴
    訟關係、准駁及撤銷非律師為訴訟代理人之權，即認有撤銷
    准許王天然為訴訟代理人或表明對於聲請人欲提起反訴一事
    之相關法律上關係加以闡明，亦為其職權行使，其經裁定者
    ，當事人就其當否縱有不服，乃事屬應否循異議程序謀求救
    濟之問題，非可認受命法官有應行迴避之事由，或執行職務
    有何偏頗之虞。
  (三)聲請人執上情主張，核係專就法官陳梅欽所為訴訟指揮、法
    律關係之闡明等事項加以指摘，與上揭民事訴訟法第33條第
    1 項第2 款規定得聲請法官迴避之事由不合，即不能認為確
    有得聲請法官陳梅欽迴避之事由存在。
四、從而，聲請人主張法官陳梅欽於本院98年度簡上字第151 號
    遷讓房屋第二審訴訟事件，執行職務有偏頗之虞，而聲請法
    官陳梅欽迴避，為無理由，應予駁回。
五、依民事訴訟法第95條、第78條裁定如主文。
中    華    民    國    99    年    1     月    26    日
                  民事第二庭  審判長法  官  方彬彬
                                    法  官  馬傲霜
                                    法  官  蕭錫証
以上正本證明與原本無異。
本件裁定不得抗告。
中    華    民    國    99    年    1     月    29    日
                                    書記官  林立原

司法院資訊處製作；財團法人民間司法改革基金會備份。
